【裁判字號】    92,台非,355
【裁判日期】    921023
【裁判案由】    竊盜
【裁判全文】
最高法院刑事判決                                九十二年度台非字第三五五號
    上  訴  人  最高法院檢察署檢察總長
    被      告  甲○○
右上訴人因被告竊盜案件，對於台灣高等法院台中分院中華民國八十八年七月二十一
日第二審確定判決（八十八年度上易字第六一號，起訴案號：台灣苗栗地方法院檢察
署八十七年度偵字第二三一八、二五００號），認為違法，提起非常上訴，本院判決
如左：
    主  文
原判決關於罪刑部分撤銷。
甲○○連續攜帶兇器毀越安全設備竊盜，處有期徒刑年肆月。板手、瑞士刀、一字
型起子、手電筒各壹支，油壓剪、開鎖槍、中心銜（敲玻璃用）、檳榔剪、剪刀、Ｔ
型板手各壹支、老虎鉗參支、起子肆支、板手參支、黑色皮包貳個均沒收；應於刑之
執行前，令入勞動場所，強制工作參年。
    理  由
非常上訴理由稱：「按刑事訴訟法第三百七十八條規定：判決不適用法則或適用不當
者，為違背法令。又同法第三百七十九條第十四款規定：判決不載理由或所載理由矛
盾者，其判決當然違背法令。次查刑法第七十九條之一第一項規定：二以上徒刑併執
行者，第七十七條所定最低應執行之期間，合併計算之。該條第三項規定：依第一項
規定合併計算執行期間而假釋者，前條第一項規定之期間，亦合併計算之。依此，犯
二以上之罪受有期徒刑合併執行，並合併計算其最低執行期間而獲准假釋，其假釋之
範圍應包括所犯之該數罪，即不論假釋開始前其中一罪是否已執行期滿，在假釋期間
內，所犯數罪之徒刑均應認為尚未執行完畢，於假釋期間內縱再犯有期徒刑以上之罪
，亦不構成累犯（最高法院八十八年度台非字第三一四號判決參照）。且二以上裁判
各宣告之有期徒刑，接續執行時，應依刑法第七十九條之一，合併計算假釋期間時，
須待合併計算之刑期執行完畢，如執行中假釋出獄，須假釋期滿，殘刑均已以執行論
後，始可認為執行完畢（最高法院八十八年度台非字第二一八號判決參照）。本件原
判決於事實欄認定被告甲○○『……（一）因違反麻醉藥品管理條例案件，於八十三
年八月二十六日經台灣高等法院判處有期徒刑八月，於八十四年六月五日執行完畢。
（二）因竊盜案件，於八十四年三月十七日經台灣高等法院台南分院判處有期徒刑六
月。復因違反麻醉藥品管理條例案件，於八十四年六月二十一日經台灣高等法院台南
分院判處有期徒刑五年四月，二案合併定執行刑五年六月，自八十四年六月六日起接
續前案之執行，嗣於八十六年一月二十九日假釋出監，仍在假釋中。』依其認定之事
實，被告所犯上開（二）之有期徒刑五年六月，既係接續前案之執行，按諸上述最高
法院之判決意旨，上開（一）之有期徒刑八月，於（二）之後案接續執行時，尚不能
認為已經執行完畢。是被告於假釋中再於八十七年六月五日犯本件之竊盜罪，自非累
犯。乃原判決竟依累犯之規定論處被告罪刑；自有判決主文與事實矛盾，及判決適用
法則不當之違背法令。案經確定，且於被告不利。爰依刑事訴訟法第四百四十一條、
第四百四十三條提起非常上訴，以資救濟。」等語。
本院按判決不適用法則或適用不當者，為違背法令，刑事訴訟法第三百七十八條定有
明文。又累犯之成立，依刑法第四十七條之規定，必須曾受有期徒刑之執行完畢，或
受無期徒刑或有期徒刑一部之執行而赦免後，五年以內再犯有期徒刑以上之罪者，始
足當之。所謂執行完畢，其在監獄執行期滿者，固不待言；如係經假釋出獄者，須在
無期徒刑假釋後滿十五年，或在有期徒刑所餘刑期內未經撤銷假釋者，其未執行之刑
，始得以已執行論。如其為二以上徒刑併執行者，假釋所定最低應執行之期間，合併
計算之；其所餘刑期，亦應合併計算。必於該期間內未經撤銷假釋，其未執行之刑，
始以已執行論。此觀刑法第七十九條第一項、第七十九條之一第一項、第三項之規定
自明。查被告甲○○前因麻醉藥品管理條例案件，經判處有期徒刑八月，刑期自民國
八十三年十二月二十日起至八十四年六月五日止。復因犯竊盜罪及違反麻醉藥品管理
條例罪，分經台灣高等法院台南分院於八十四年三月十七日、八十四年六月二十一日
依序判處有期徒刑六月及五年一月，並定應執行有期徒刑五年六月，自八十四年六月
六日接續執行，嗣於八十六年一月二十九日假釋，假釋期間至八十九年八月八日止，
此有前案資料查註紀錄表可稽，且為原確定判決所認定；則被告於八十七年六月五日
起至八十八年三月二十四日止所犯之各竊盜罪，自難論以累犯，原審未察，於撤銷第
一審科刑判決改判時遽依累犯之規定加重其刑，顯有判決適用法則不當之違背法令。
案經確定，且於被告不利，非常上訴執以指摘，洵有理由，應由本院將原判決關於罪
刑部分撤銷，另行判決如主文所示，以資救濟。
據上論結，應依刑事訴訟法第四百四十七條第一項第一款但書，刑法第三百二十一條
第一項第二款、第三款、第三百三十九條第一項、第二十八條、第五十六條、第五十
五條、第三十八條第一項第二款，竊盜犯贓物犯保安處分條例第三條第一項第一款、
第五條第一項，罰金罰鍰提高標準條例第一條前段，判決如主文。
中      華      民      國    九十二    年      十      月    二十三    日
                              最高法院刑事第八庭
                                  審判長法官  莊  登  照
                                        法官  洪  明  輝
                                        法官  黃  一  鑫
                                        法官  魏  新  和
                                        法官  林  秀  夫
      右正本證明與原本無異
                                              書  記  官
中      華      民      國    九十二    年      十      月     三十     日


司法院資訊處製作；財團法人民間司法改革基金會備份。
